臺灣嘉義地方法院刑事判決　　　　　　 100年度易緝字第16號
公　訴　人　臺灣嘉義地方法院檢察署檢察官
被　　　告　陳良權
上列被告因詐欺案件，經檢察官提起公訴（87年度偵字第5774
號），本院判決如下：
    主  文
本件免訴。
    理  由
一、公訴意旨略以：被告陳良權與趙法正於民國87年7月3日下午
    持黃麗雪於同日簽發之臺南區中小企業銀行鹽水分行第875-
    6號帳戶、支票號碼AG0000000、票載發票日為同年9月3日、
    面額新臺幣（下同）31萬5,000元、印鑑故意蓋錯之顯不能
    兌現之支票，及趙法正簽發之臺灣省合作金庫嘉義支庫、第
    2343-6號帳戶、支票號碼EA0000000號、票載發票日為同年9
    月15日、面額22萬6,000元之準備日後使其不能兌現之支票2
    紙至嘉義市○○路232號蕭武松住處，共同意圖為自己不法
    之所有，向蕭某佯稱趙法正因經營磁磚買賣生意，急需資金
    周轉，願提供同業貨款支票2紙，並均由陳良權背書，而向
    蕭某調現50萬5,287元，蕭某於翌日分別向各該付款銀行照
    會結果，得知均尚未有退票紀錄，但不知係印鑑錯誤及趙某
    日後不準備付款之不能兌現之支票，因而陷於錯誤而如數借
    予，惟支票屆期經提示分別因印鑑不符或存款不足而遭退票
    ，黃麗雪經通知拒不補蓋正確印鑑以供蕭某領款，且嗣經蕭
    武松屢次向陳良權、趙法正、黃麗雪催討，均未獲置理，至
    此始知受騙。因認被告涉犯刑法第339條第1項詐欺之罪嫌。
二、按時效已完成者，應諭知免訴之判決，並得不經言詞辯論為
    之，刑事訴訟法第302條第2款及第307條定有明文。刑法施
    行法第8條之1規定：「於中華民國94年1月7日刑法修正施行
    前，其追訴權或行刑權時效已進行而未完成者，比較修正前
    後之條文，適用最有利於行為人之規定」。查被告行為後，
    刑法部分條文業經修正公布，自95年7月1日起施行，(1)關於
    追訴權之時效期間，犯最重本刑為3年以上10年未滿有期徒
    刑之罪者，修正前刑法第80條第1項第2款規定為10年，修正
    後刑法第80條第1項第2款則修正提高為20年。(2)關於追訴權
    時效停止之起點，修正前刑法第83條第1項規定：「追訴權
    之時效，如依法律之規定，偵查、起訴或審判之程序，不能
    開始或繼續時，停止其進行」（所謂追訴權，係對行刑權而
    言，應指形式之刑罰權，包括偵查、起訴及審判權在內，若
    已實施偵查，此時追訴權既無不行使之情形，自不生時效進
    行之問題﹙最高法院82年9月21日第10次刑事庭會議決議參
    照﹚）；修正後刑法第83條第1項前段則規定：「追訴權之
    時效，因起訴而停止進行」，是修正後刑法將追訴權時效停
    止之起點由「開始偵查之日」修正為「提起公訴之日」。綜
    合比較法律變更結果，應一體適用修正前刑法之規定對被告
    較為有利。
三、查被告上揭被訴詐欺罪，依修正前刑法第80條第1項第2款之
    規定，其追訴權時效期間為10年。復依修正前刑法第83條規
    定：「追訴權之時效，如依法律之規定，偵查、起訴或審判
    之程序，不能開始或繼續時，停止其進行。前項時效停止，
    自停止原因消滅之日起，與停止前已經過之期間，一併計算
    。停止原因繼續存在之期間，如達於刑法第80條第1項各款
    所定期間4分之1者，其停止原因視為消滅」。而案經提起公
    訴或自訴，且在審判進行中，此時追訴權既無不行使之情形
    ，自不發生時效進行之問題（司法院大法官會議釋字第138
    號解釋意旨參照），若已實施偵查，追訴權既無不行使之情
    形，亦不生時效進行之問題（最高法院82年度第10次刑事庭
    會議決議意旨亦同此見解）。是本案被告既因逃匿，經本院
    通緝，致審判不能進行，則依修正前刑法第83條之規定，應
    一併計算該項追訴期間4分之1，即2年6月。再本案犯罪時間
    為87年7月3日，經公訴人於同年9月22日開始偵查，於同年
    12月17日提起公訴，並於88年1月6日繫屬本院，嗣因被告逃
    匿，經本院於88年4月19日發布通緝，有臺灣嘉義地方法院
    檢察署87年度偵字第5774號偵查卷暨起訴書、本院88年度易
    字第56號刑事卷及88年嘉院松刑緝字第85號通緝書附卷可查
    （見本院88年度易字第56號卷第65至67頁）。則依前揭司法
    院大法官會議第138號解釋及最高法院82年第10次刑事庭會
    議決議，自本件開始偵查日起至通緝之前1日止，追訴權既
    無不行使之情形，自不生時效進行之問題。是本案自被告犯
    罪日（即87年7月3日）起算，加計追訴權時效10年、時效停
    止期間2年6月及實施偵查日（即87年9月22日）起至發布通
    緝日（即88年4月19日）之前一日止計6月27日不得列入時效
    進行之期間，則本案被告前揭被訴詐欺案件之追訴權時效，
    業於100年7月30日完成，則揆諸前揭說明，爰不經言詞辯論
    ，就本案逕為免訴判決之諭知。
四、據上論斷，應依刑事訴訟法第302第2款、第307條判決如主
    文。
中    華    民    國  100    年    9    月  8      日
                  刑事第四庭審判長法  官  蔡憲德
                                  法  官  吳育霖
                                  法  官  王慧娟
以上正本證明與原本無異。
如不服本判決應於收受判決後10日內向本院提出上訴書狀，並應
敘述具體理由；其未敘述上訴理由者，應於上訴期間屆滿後20日
內向本院補提理由書（均須按他造當事人之人數附繕本）「切勿
逕送上級法院」。告訴人或被害人如對於本判決不服者，應具備
理由請求檢察官上訴，其上訴期間之計算係以檢察官收受判決正
本之日期為準。
中    華    民    國  100    年    9    月    8    日
                                書記官  高文靜